【裁判字號】    98,訴,105
【裁判日期】    980526
【裁判案由】    偽證
【裁判全文】
臺灣臺東地方法院刑事判決               98年度訴字第105號
公  訴  人  臺灣臺東地方法院檢察署檢察官
被      告  甲○○
上列被告因偽證案件，經檢察官提起公訴（98年度偵字第546號
），本院行簡式審判程序，判決如下：
    主    文
甲○○證人，於執行審判職務之公署審判時，於案情有重要關係
之事項，供前具結，而為虛偽陳述，累犯，處有期徒刑陸月。
    犯罪事實
一、甲○○前因施用第二級毒品案件，經本院以95年度易字第12
    8號判處有期徒刑6月，於民國95年8月14日確定，嗣於96年2
    月14日因徒刑易科罰金執行完畢在案，猶不知悔改，明知其
    於95年11月17日下午 2時22分許至同日下午3時1分許之間，
    在臺灣臺東地方法院檢察署第四偵查庭，由該署95年度偵字
    第2205號陳志添違反毒品危害防制條例案件之承辦檢察官以
    證人身分傳訊偵查時，命其就陳志添有無向其販賣第二級毒
    品安非他命之重要關係事項，依法具結後證稱：其認識陳志
    添，有看過幾次，其曾於94年12月間某日至95年 4月間某日
    ，在臺東縣關山鎮與池上鄉間之臺九線公路旁「德高台糖加
    油站」、路旁之檳榔攤及同縣池上鄉振興村林文青住處，以
    每月約1至2次之頻率，用新臺幣2,000元或1,000元之代價，
    向陳志添購買安非他命0.2公克或0.1公克等語為真實，嗣竟
    基於偽證之犯意，於97年1月11日上午9時許至同日上午10時
    37分許之間，在本院刑事第四法庭之96年度訴字第 277號陳
    志添等人違反毒品危害防制條例案件審理中，經審判長告以
    法定拒絕證言權，其以證人身分依法具結後，向該案合議庭
    法官就陳志添有無於上開時地，以前揭代價販賣安非他命予
    其之重要關係事項，翻異前開證言，虛偽證稱其不認識在場
    之陳志添，亦未曾向陳志添購買毒品，其毒品來源係一位住
    在富里，綽號「阿偉」之人，其於警詢時之指認不實在云云
    ，足以影響該案判決結果及正確性。迨於98年4月7日即其所
    虛偽陳述之本院96年度訴字第 277號案件判決尚未確定前，
    經臺灣臺東地方法院檢察署檢察官訊問後，甲○○始坦承其
    於本院97年 1月11日審理中，就上開於案情有重要關係之事
    項故為虛偽陳述，而自白前揭偽證之犯行。
二、案經臺灣臺東地方法院檢察署檢察官自動檢舉偵查起訴。
    理    由
一、本案被告甲○○所犯係死刑、無期徒刑、最輕本刑為三年以
    上有期徒刑以外之罪，亦非高等法院管轄之第一審案件，而
    被告於本院行準備程序中就被訴事實為有罪之陳述，經告知
    簡式審判程序之旨，並聽取公訴人及被告意見後，本院合議
    庭依刑事訴訟法第 273條之1第1項規定，裁定由受命法官獨
    任進行簡式審判程序，合先敘明。
二、上揭犯罪事實，業據被告甲○○於偵查及本院審理時坦白承
    認，核與證人林文青、蘇明正於偵查中具結證述之情節大致
    相符，並有本院97年1月11日96年度訴字第277號案件之審判
    筆錄及證人結文、臺灣臺東地方法院檢察署95年11月17日95
    年度偵字第2205號案件訊問筆錄及證人結文、臺灣高等法院
    花蓮分院97年度上訴字第 126號刑事判決、監聽譯文及通聯
    紀錄等件附卷可稽，足認被告之自白與事實相符，本案事證
    明確，被告犯行洵堪認定，應予依法論科。
三、按刑法上之偽證罪，為形式犯，不以結果之發生為要件，證
    人於供前或供後具結而就案情有重要關係事項，故為虛偽陳
    述，無論當事人是否因而受有利或不利之判決，均不影響其
    犯罪之成立。而該罪所謂於案情有重要關係之事項，則指該
    事項之有無，足以影響於裁判之結果者而言（最高法院71年
    臺上字第8127號判例意旨參照），至於其虛偽陳述，法院已
    否採為裁判或檢察官據為處分之基礎，或有無採為基礎之可
    能，皆於偽證罪之成立尚無影響。準此，被告於本院前開案
    件審理時之證詞既非屬實，雖最終未經本院該案承審合議庭
    所採，此觀卷附本院96年度訴字第 277號刑事判決固明，然
    依前揭說明，要與偽證罪責之成立不生影響。核被告甲○○
    於本院前揭案件審判時，以證人身分依法供前具結，而為虛
    偽不實之陳述，係犯刑法第 168條之偽證罪。又被告有如犯
    罪事實欄所載之論罪科刑及執行情形，此有臺灣高等法院被
    告前案紀錄表在卷可憑，其受有期徒刑之執行完畢後，5 年
    以內故意再犯上開法定刑為有期徒刑之罪，為累犯，應依法
    加重其刑。另按刑法第 172條之規定，並不專在獎勵犯罪人
    之悛悔，而要在引起偵查或審判機關之易於發見真實，以免
    被偽證人終於受刑事追訴與處罰，故不論該被告之自白在審
    判前或審判中，自動或被動，簡單或詳細，1次或2次以上，
    並其自白後有無翻異，苟其自白在所偽證之案件裁判確定以
    前，即應依該條減免其刑，最高法院31年上字第 345號判例
    意旨參照。查被告於檢察官偵查中即98年4月7日訊問時，業
    已自白其上開偽證犯行，而本院96年度訴字第 277號案件斯
    時尚未判決確定，此有本院電話記錄表及臺灣高等法院另案
    被告陳志添之前案紀錄表在卷可憑，是被告既於其所虛偽陳
    述之案件裁判確定前自白偽證犯行，參諸上開說明，自應適
    用刑法第 172條之規定減輕其刑，併先加後減之。爰審酌被
    告有如犯罪事實欄所載之論罪科刑及執行情形已如上述，素
    行堪認非良，又其藐視證人到庭作證應據實陳述之義務，以
    證人身分作證時，恣意虛捏情詞，就案情重要事項為虛偽證
    言，有使國家司法審判陷於錯誤之危險，對司法權之正確行
    使已生相當之妨害，惟念及其尚知坦承犯行，兼衡酌其犯罪
    之動機、目的、手段、生活狀況、智識程度等一切情狀，量
    處如主文所示之刑。
據上論斷，應依刑事訴訟法第273條之1第1項、第299條第1項前
段，刑法第168條、第47條第1項、第172條，判決如主文。
本案經檢察官乙○到庭執行職務
中    華    民    國    98    年     5    月    26    日
                  刑事第三庭  法  官  劉正偉
以上正本證明與原本無異。
如不服本判決應於收受送達後10日內向本院提出上訴書狀，並應
敘述具體理由；其未敘述上訴理由者，應於上訴期間屆滿後20日
內向本院補提理由書（均須按他造當事人之人數附繕本）。「切
勿逕送上級法院」。
                              書記官  姚佳華
中    華    民    國    98    年    5     月    27    日
附錄論罪科刑法條全文：
中華民國刑法第168條：
於執行審判職務之公署審判時或於檢察官偵查時，證人、鑑定人
、通譯於案情有重要關係之事項，供前或供後具結，而為虛偽陳
述者，處7年以下有期徒刑。


司法院資訊處製作；財團法人民間司法改革基金會備份。
